---
title: "Inferencia Estadística: ANOVA y Contrastes"
author: "Inmaculada Osuna"
date: "2026-01-16"
categories: [Inferencia, ANOVA, Matemáticas]
format:
  html:
    code-fold: show
---

El objetivo es determinar si existen diferencias estadísticamente significativas en la masa corporal entre las tres especies. Para ello, utilizamos un Análisis de la Varianza (ANOVA) de un factor.

**1. Validación de Supuestos**

Para que el ANOVA sea válido, verificamos la homocedasticidad (igualdad de varianzas) mediante el test de Levene.

```{r}
#| label: librerias-inf
#| warning: false
#| message: false

library(tidyverse)
library(palmerpenguins)
library(car)

penguins_clean <- penguins |> drop_na()

#Test de Levene
leveneTest(body_mass_g ~ species, data = penguins_clean)
```

**2. Modelo ANOVA**

Ajustamos el modelo lineal.

```{r}
#| label: anova-model

modelo_anova <- aov(body_mass_g ~ species, data = penguins_clean)
summary(modelo_anova)
```

Resultado: Dado que el p-valor es extremadamente bajo, rechazamos la hipótesis nula (H_0). Existen diferencias significativas.

**3. Análisis Post-Hoc (Tukey)**

Para identificar qué pares de especies son diferentes, aplicamos el test de Tukey. Visualizamos los intervalos de confianza al 95%.

```{r}
#| label: tukey-plot

tukey <- TukeyHSD(modelo_anova)

plot(tukey, col = "darkred", las = 1)
title(main = "Diferencia de Medias (IC 95%)")
```
