---
title: "Modelización Predictiva: Regresión Lineal Múltiple"
author: "Inmaculada Osuna"
date: "2026-01-16"
categories: [Regresión, Machine Learning, Modelización]
format:
  html:
    code-fold: true
---

Desarrollamos un modelo predictivo para estimar la masa corporal ($Y$) basándonos en las dimensiones del pico y la aleta.

**1. Ajuste del Modelo**

Utilizamos Mínimos Cuadrados Ordinarios (OLS) para estimar los coeficientes.

```{r}
#| label: regression-setup
#| warning: false
#| message: false

library(tidyverse)
library(palmerpenguins)
library(stargazer)
library(car)

penguins_clean <- penguins |> drop_na()

#Modelo de Regresión Múltiple
modelo_lm <- lm(body_mass_g ~ flipper_length_mm + bill_length_mm + bill_depth_mm, 
                data = penguins_clean)
modelo_lm
```

**2. Resultados del Modelo**

Presentamos la tabla de regresión con formato académico estándar.

```{r}
#| label: results-table
#| results: asis
#| warning: false
#| message: false


stargazer(modelo_lm, type = "html", 
          title = "Resultados de Regresión OLS", 
          style = "default", 
          ci = TRUE, 
          single.row = TRUE)
```


**3. Diagnóstico de Multicolinealidad (VIF)**

Como paso crítico en la validación, comprobamos que no exista multicolinealidad grave entre los predictores usando el Factor de Inflación de la Varianza (VIF).

```{r}
#| label: vif-plot

vif_values <- vif(modelo_lm)

barplot(vif_values, 
        main = "Diagnóstico VIF (Multicolinealidad)", 
        col = ifelse(vif_values > 5, "red", "steelblue"),
        ylim = c(0, 5))
abline(h = 5, col = "red", lty = 2)
```